臺灣彰化地方法院民事判決
111年度勞訴字第29號
原      告  蕭德隆

被      告  財團法人彰化縣公益頻道基金會

法定代理人  黃君韜
訴訟代理人  陳振吉律師
上列當事人間請求確認僱傭關係存在事件，本院於民國111年8月
29日言詞辯論終結，判決如下：
    主  文
原告之訴駁回。
訴訟費用由原告負擔。
    事  實  及  理  由
一、原告主張：原告自民國95年2月6日起任職於被告，擔任業務
    專員，詎被告前執行長即訴外人陳文浩於95年4月間，假造
    原告自願離職之事由，於同年月28日非法終止兩造間僱傭契
    約，並核發離職證明書。嗣原告向彰化縣勞資關係協進會申
    請勞資爭議調解，被告同意原告申請復職，然其後卻無下文
    。爰提請本件訴訟，並聲明確認兩造僱傭關係存在等語。
二、被告則以：原告於95年4月28日口頭向被告請辭，且於同年5
    月1日親自至被告辦公處所辦理離職手續，並申請開立離職
    證明。嗣原告於101年8月23日向被告請求支付95年5月至7月
    薪資，並要求復職。被告不堪其擾，乃同意支付新臺幣（下
    同）56,520元後，原告簽立切結書載明「確認與財團法人彰
    化縣公益頻道基金會間之僱傭關係於95年7月31日合意終止
    ，爾後不得再申請復職」，是原告早已自動請辭，兩造間無
    僱傭關係存在等語置辯，並聲明：原告之訴駁回。
三、兩造不爭執事項：
　㈠原告自95年2月6日起，任職於被告，職位為業務專員，約定
    薪資為每月34,640元。
　㈡被告於95年5月1日核發離職證明書與原告，證明書記載離職
    事由為原告請辭。
　㈢兩造於95年7月19日在彰化縣政府勞資關係協進會進行勞資爭
    議調解，協調結論為：被告同意原告以書面提出復職及3個
    月薪資，准許與否由上級核定。
　㈣原告於101年9月7日簽訂切結書，其上記載確認兩造間僱傭關
    係於95年7月31日合意終止，被告並給付原告95年5月至7月
    份薪資總計56,520元。
四、兩造爭執事項：
　　原告主張兩造間僱傭關係存在，有無理由？
　㈠原告主張其簽立系爭切結書時，因精神障礙或其他心智缺陷
    ，致不能為意思表示，或不能辨識其意思表示效果者，是否
    可採？
　㈡若肯認，原告於95年4月間有無自請離職？
五、得心證理由：
　㈠按確認法律關係之訴，非原告有即受確認判決之法律上利益
    者，不得提起之，民事訴訟法第247條第1項前段定有明文。
    所謂即受確認判決之法律上利益，係指法律關係之存否不明
    確，原告主觀上認其在法律上之地位，有不安之狀態存在，
    且此種不安之狀態，能以確認判決將之除去者而言，若縱經
    法院判決確認，亦不能除去其不安之狀態者，即難認有受確
    認判決之法律上利益（最高法院52年台上字第1240號裁判要
    旨參照)。查原告主張兩造間僱傭關係存在，為被告所否認
    ，是兩造間之僱傭法律關係是否仍繼續存在，即屬不明確，
    致使原告在法律上之地位及權利有不安之狀態，而此種狀態
    得以本件確認判決予以除去，揆諸前揭說明，原告提起本件
    確認僱傭關係存在之訴，即有受確認判決之法律上利益。 
　㈡原告主張兩造間僱傭關係仍存在，為無理由：
　⒈稱和解者，謂當事人約定，互相讓步，以終止爭執或防止爭
    執發生之契約；和解有使當事人所拋棄之權利消滅及使當事
    人取得和解契約所訂明權利之效力，民法第736、737條定有
    明文。按和解之本質，究為創設，抑或認定，固應依其和解
    契約內容而定，惟除當事人確係約定以他種之法律關係或以
    單純無因性之債務約束等，替代原有之法律關係時，係屬創
    設性者外，如當事人係以原來明確之法律關係為基礎而成立
    和解時，則屬認定性之和解，當事人仍得依原有法律關係為
    請求，僅法院不得為與和解結果相反之認定（最高法院110
    年度台上字第2787號判決可參考）。
　⒉查原告自95年2月6日起受僱於被告，嗣被告於95年5月1日核
    發離職證明書與原告，離職事由記載為原告請辭等事實，為
    兩造所不爭執（見三、第㈠、㈡項）。原告固主張被告於95年
    4月間，假造原告自行請辭之不實事由，並核發離職證明書
    ，終止兩造間僱傭契約，故兩造間僱傭關係仍繼續存在云云
    。然原告於101年9月7日簽訂切結書，其上記載「本人蕭德
    隆於101年9月7日向財團法人彰化縣公益頻道基金會申領95
    年5月至7月份薪資，共計5萬6,520元整，並確認與財團法人
    彰化縣公益頻道基金會間之僱傭關係於95年7月31日合意終
    止，爾後不得再申請復職，特此切結！」，並於立書人欄位
    書寫「僅獻上最深的感恩與祝福，蕭德隆敬上」，且蓋印其
    印文，另於保證人欄位由原告之前妻即訴外人石惠貞簽名，
    此有原告不爭執真正之切結書1紙（下稱系爭切結書）附卷
    可稽（見本院卷第93頁）。又依被告所提原告不爭執真正之
    錄音譯文所示（見本院卷第97至99頁），被告員工於101年9
    月7日向原告及其前妻石惠貞說明薪資爭議處理過程，並請
    原告表示意見，且向原告及石惠貞重申系爭切結書內容後，
    交付56,520元與原告，並要求石惠貞點收確認，可知原告係
    於其前妻石惠貞陪同下，基於自由意願而簽訂系爭切結書，
    堪認兩造業已於101年9月7日就其等間僱傭關係爭議，達成
    認定性之和解，由被告給付56,520元與原告，並重行確認兩
    造間僱傭關係已於95年7月31日合意終止。依上開說明，本
    院即不得與上開兩造間和解結果為相反之認定，據此，無論
    原告於95年5月1日有無自請離職，兩造間僱傭關係既已於95
    年7月31日合意終止，原告提起本件訴訟請求確認兩造間僱
    傭關係仍存在，即屬無據。
　⒊原告主張其患有自律神經失調，於喪失自我意識的情況下，
    簽立系爭切結書，所為意思表示無效云云，固據其提出中華
    民國身心障礙手冊（障礙等級輕度、重大傷病病名ICD-9-CM
    ：296【即情感性精神病】、有效起迄日期96/6/20至永久有
    效）、佛教慈濟綜合醫院大林分院出院摘要、彰化基督教醫
    院財團法人員林基督教醫院（下稱員基醫院）出具診斷證明
    書為憑（見本院卷第165、201、203頁），然僅足知悉原告
    患有雙極性情感性疾患之精神疾病及其醫療病史，無從認定
    原告於簽立切結書時，具有因精神障礙致不能為意思表示，
    或不能辨識其意思表示效果之情形。雖員林基督教醫院診斷
    證明書上記載「……個案自述曾有自我意識喪失之狀況」等語
    （見本院卷第203頁），然此乃原告向醫師所為陳述，並非
    由醫師本於其醫療專業所為診斷結果，自不得作為有利原告
    之認定。至原告主張其簽訂系爭切結書時，未經勞工局在場
    確認，所為表示無效云云，係乏所據，亦不可採。從而，原
    告主張其簽訂之系爭切結書為無效云云，係屬無據。
六、綜上所述，兩造間僱傭關係已於95年7月31日合意終止，原
    告請求確認兩造間僱傭關係存在，為無理由，應予駁回。
七、本件事證已臻明確，兩造其餘攻擊防禦方法及所提證據，經
    審酌後與本件判決結果不生影響，爰不另一一論述，併予敘
    明。　
八、訴訟費用負擔之依據：民事訴訟法第78條。
中　　華　　民　　國　　111 　年　　9 　　月　　19　　日
                   勞動法庭    法　官　鍾孟容
以上正本係照原本作成。
如對判決上訴，應於判決送達後20日內向本院提出上訴狀。如委
任律師提起上訴者，應一併繳納上訴審裁判費。
中　　華　　民　　國　　111 　年　　9 　　月　　20　　日
                                書記官　張茂盛